【裁判字號】    92,抗,7
【裁判日期】    920109
【裁判案由】    聲請發還扣押物
【裁判全文】
臺灣高等法院刑事裁定                            九十二年度抗字第七號
    抗  告  人
    即聲請  人  神爺有限公司    設台北縣三峽鎮○○路七號
    代  表  人  甲○○        .
右抗告人，因發還扣押物案件，不服台灣板橋地方法院，九十一年度聲字第二三九二
號，中華民國九十一年十二月十二日第一審裁定，提起抗告，本院裁定如左：
    主  文
抗告駁回。
    理  由
一、按扣押物若無留存之必要者，不待案件終結，應以法院之裁定或檢察官之命令發
    還之，其係贓物而無第三人主張權利者，應發還被害人。扣押物因所有人、持有
    人或保管人之請求，得命其負保管之責，暫行發還。刑事訴訟法第一百四十二條
    定有明文。惟究應以法院之裁定或檢察官之命令為之，自應視案件繫屬之訴訟程
    度以定，倘案件在偵查中，該扣押物有無留存之必要，得否發還，自應由檢察官
    以命令處分之，如案件已繫屬於法院，始由法院以裁定為之。又偵查案件經提起
    公訴後，於案卷移送法院審理前，當事人聲請發還扣押物，仍應由檢察官以命令
    處分之。
二、聲請意旨略以：緣聲請人神爺有限公司所有娛樂性電動玩具機台一批，自民國九
    十一年五月十五日起出租與永佳育樂有限公司（下稱永佳公司），依約按月收取
    新台幣（下同）六萬元之租金，並統一發票與永佳公司，聲請人且依規定申報、
    繳交營業稅，詎料永佳公司所屬員工於九十一年十一月十九日深夜遭檢警以賭博
    為由移送法辦，聲請人所有之娛樂性電動玩具機台一批，亦遭扣押。該批扣案電
    動玩具機台，並非賭博性電動玩具，且非涉案被告所有，依刑法第三十八條之規
    定，不得沒收之，如需證物，則拍照存證後交付聲請人保管即可，實無扣押之必
    要，爰依刑事訴訟法第一百四十二條規定，聲請發還該批扣押物等語。
三、原法院以永佳公司代表人即被告陳俊雄涉嫌賭博案件，經台北縣政府警察局新莊
    分局報請台灣板橋地方法院檢察署檢察官偵查，於九十一年十二月六日偵查終結
    ，提起公訴，但卷證尚未移送原法院為由，認聲請人請求原法院以命令裁定發還
    ，即屬無據，乃駁回其聲請。以原法院為本件裁定之時點而言，因卷證仍在檢察
    官處，聲請人宜向檢察官聲請發還扣押物，原法院據以駁回抗告人之聲請，核無
    不合。抗告人徒以原法院以卷證尚未移送為由，拒絕發還，顯未盡調查能事，指
    摘原裁定不當，非有理由，抗告應予駁回。至永佳公司代表人即被告陳俊雄涉嫌
賭博案件，既經檢察官提起公訴，現應已繫屬法院審理中，聲請人仍可再向原法
    院聲請，附此敘明。
據上論斷，應依刑事訴訟法第四百十二條，裁定如主文。
中        華       民      國      九十二    年    一    月    九       日
                              台灣高等法院刑事第七庭
                                  審判長法  官  吳  啟  民
                                        法  官  林  瑞  斌
                                        法  官  蘇  隆  惠
右正本證明與原本無異。
不得再抗告。
                                        書記官  周  素  秋
中      華      民      國      九十二   年     一      月     九       日


司法院資訊處製作；財團法人民間司法改革基金會備份。
